臺灣臺北地方法院民事判決　　　　　　　94年度訴字第1481號
原　　　告　甲○○
被　　　告　遠雄人壽保險事業股份有限公司
法定代理人　丙○○
訴訟代理人　乙○○
上列當事人間損害賠償事件，本院於民國94年8月8日言詞辯論終
結，判決如下：
    主  文
原告之訴駁回
訴訟費用由原告負擔。
    事實及理由
一、按訴狀送達後，原告不得將原訴變更或追加他訴。但請求之
    基礎事實同一者，不在此限。民事訴訟法第255條第1項第2
    款定有明文。查本件原告起訴時之聲明係請求法院判決：（
    一）被告應准原告參加被告銷售「傷害保險附約、傷害醫療
    限額及傷害住院日額」附加保險之權利。（二）被告應給付
    原告新台幣（下同）200,00 0元，及本狀繕本送達日起至清
    償日之法定利息。原告嗣於94年6月2日變更前揭第一項聲明
    為請求法院判決：確認兩造間「傷害保險附約、傷害醫療限
    額及傷害住院日額」（下稱系爭附約）之附加保險契約關係
    存在（見本院卷第44頁）。核與前揭法條規定無違，應予准
    許，合先敘明。
二、原告主張：其自民國（下同）85年起參加被告保單號碼「00
    0000000-0」保險及系爭附約保險，惟被告竟以原告先前曾
    多次領取系爭附約保險給付，懷疑原告有以虛偽之方式獲得
    系爭附約醫療給付之情事，並於93年11月3日以存證信函片
    面取消原告自93年12月12日起之投保系爭附約之權利。然被
    告在並無具體事證足認原告有以不實之事實獲取「傷害保險
    附約、傷害醫療限額及傷害住院日額」險之醫療給付之情形
    下，遽以臆測推定方式認定原告有前揭事實，實有侵害原告
    名譽及信用甚為明確。按不法侵害他人之名譽、信用者，被
    害人雖非財產上之損害，亦得請求相當之金額。民法第195
    條第1項定有明文。爰提起本訴，請求被告賠償原告所受之
    損害。並聲明：（一）確認兩造間「傷害保險附約、傷害醫
    療限額及傷害住院日額」（下稱系爭附約）之附加保險契約
    關係存在。（二）被告應給付原告新台幣（下同）200,000
    元，及本狀繕本送達日起至清償日之法定利息。
三、被告則辯以：查系爭附約與主約間，所承保之危險不同，且
    其經算基礎獨立，系爭附約費率得按被保險人職業之變更而
    調整，亦與主契約保險期間為終身，費率已固定，截然不同
    ，遑論主約及附約有各自獨立之契約條款，是被告自有單獨
    就系爭附約不予續保之權利。次查，系爭附約第5條第1項約
    定：保險期間為一年，於每年保險期間屆滿時，除經被告同
    意並收取續期保費後，系爭附約始得逐年繼續有效。則此次
    經被告評估後，認對於意外事故所生之損害，原告按其投保
    內容業已可獲致相當之保障，遂依上開條款規定函知原告不
    同意其續約之決定。準此，系爭附約之效力自93年12月12日
    起已屆期而消滅。系爭附約既屬於過去之法律關係，自不得
    為確認之訴之標的，是原告所為之請求，實欠缺實體上權利
    保護要件，不應准許。又本件之爭點僅係雙方對系爭附約第
    5條第1項之解釋有所不同，與故意或過失侵害原告之名譽權
    與信用無涉。再者，原告並尚未舉證證明其因被告不予續保
    而受有所有謂名譽與信用之損害，及原告所受之損害與被告
    不予續保間有何相當因果關係，故原告訴請被告賠償云云，
    自無理由。並聲明：原告之訴駁回。
四、本件原告主張其自85年起參加被告保單號碼「000000000-0
    」保險及系爭附約保險，嗣被告於93年11月3日以台北逸仙
    郵局編號1715號存證信函通知原告自93年12月12日起不予續
    系爭附加保險乙節，業據原告提出前揭存證信函（見本院卷
    第7頁）為證，並為被告所不爭執，應可信實。惟原告主張
    其因被告片面取消原告續約權利之行為，而受有名譽、信用
    之損害，則為被告所否認，並以前揭詞情置辯。是本件爭點
    即在於：本件原告有無提起確認之訴之利益？被告有無不予
    續約之權利？原告是否因被告不予續保之行為而受有名譽、
    信用之損害？原告請求被告賠償20萬元，有無理由？茲分述
    如下。
五、經查：
(一)按確認法律關係成立或不成立之訴，以確認現在之法律關係
    為限，如已過去或將來應發生之法律關係，則不得為此訴之
    標的（最高法院49年台上字第1813號著有判例可參）。觀之
    被告所提系爭附約第5條第1項係約定：「本附約續約時之保
    險期間為一年，於每期保險期間屆滿時，經本公司同意，並
    收取續約保險費後，本附約得逐年持續有效。」（見本院卷
    第19頁）。而系爭附約保險業於93年12月11日屆期，且經被
    告於同年11月3日函知原告期滿後不再續約，一如前述，則
    兩造間之系爭附約顯已因屆期而消滅。系爭附約既因屆期消
    滅而屬於過去之法律關係，自不得為確認之訴之標的，是原
    告請求確認系爭附約之附加保險契約關係存在，欠缺實體上
    權利保護要件，不應准許。
(二)次查系爭附約與主契約間所承保之危險互不相同，經算基礎
    獨立，系爭附約費率得按被保險人職業之變更而調整，與主
    契約之保險期間為終身，費率係屬固定等，截然不同，是主
    約與附約各有獨立之契約條款，此有系爭附約條款（見本院
    卷第83頁至第84頁）在卷可佐，並為原告所不爭執。而依前
    述之系爭附約第5條第1項既已約定每次續約之保險期間為一
    年，於每期保險期間屆滿時，需經被告公司同意，並收取續
    約保險費後，系爭附約始得逐年持續有效。足見被告依約享
    有審酌是否同意續保之權利，而非負有應予續保之義務至明
    。是被告辯稱經評估後，認原告對於意外事故所生之損害，
    依其投保內容業已可獲致相當之保障，遂依上開條款規定函
    知原告就系爭附約不予續保等語，洵屬有據。
(三)承前所述，兩造依系爭附約第5條之約定，既均享有不予續
    約之權利，而系爭附約條款亦無顯失公平之處，則被告經評
    估風險與審酌各番情狀後，依前開約款通知原告不予續約，
    自難認有何侵害原告之名譽權或信用可言。原告雖提出被告
    公司人身傷害保險附約（甲型）一件（見本院卷第49頁至第
    57 頁），主張該約第5條約定，在期間屆滿的兩週前，雙方
    均未以書面作不續約的通知，則本附約視為續保，然系爭附
    約則無相同規定，此乃有失公平云云。惟查，系爭附約是被
    告公司於82年12月10日經主管機關財政部核准、並先後於84
    年9月4日、89年3月15日修訂之保險商品，而原告所提之甲
    型附約係被告公司於93年10月12日准予備查之保險商品，條
    款內容文字經過修正而有不同，自屬當然之理。況依原告所
    提之甲型附約第5條（見本院卷第49頁）之約定，被告仍係
    享有不予續保之權利，並未證明被告因此負有應予續保之義
    務，是原告此部分之主張，並無足取。
(四)況原告主張其因被告不予續保之行為而受有名譽、信用之損
    害，復未舉證以實其說，是原告主張其因被告不予續保而受
    有名譽、信用之損害云云，即無足憑取。從而，原告請求被
    告賠償200,000元，自屬無據，不應准許。
六、綜上所述，原告提起本訴，請求判決確認兩造間系爭附約之
    附加保險契約關係存在，及被告應給付原告200,000元暨本
    狀繕本送達日起至清償日之法定利息云云，即屬無據，不應
    准許。
七、至兩造其餘之攻擊或防禦方法，及未經援用之證據，經本院
    斟酌後，認為均不足以影響本判決之結果，自無一一詳予論
    駁之必要，併此敘明。
八、結論：原告之訴為無理由，依民事訴訟法第78條，判決如主
    文。
中　　華　　民　　國　　94　　年　　8 　　月　　29　　日
                  民事第三庭    法　官　林振芳
以上正本係照原本作成
如對本判決上訴，須於判決送達後20日內向本院提出上訴狀
中　　華　　民　　國　　94　　年　　8 　　月　　29　　日
                    　　　　　　書記官　李淑芬
